【裁判字號】    91,訴,1612
【裁判日期】    920314
【裁判案由】    偽造文書
【裁判全文】
台灣台中地方法院刑事判決                        九十一年度訴字第一六一二號
    公  訴  人  臺灣台中地方法院檢察署檢察官
    被      告  子○○
右列被告因偽造文書等案件，經檢察官提起公訴（九十一年度偵字第一二○七○號）
，並由臺灣高雄地方法院檢察署檢察官移
九十一年度偵字第二○三四八號），又經臺灣士林地方法院檢察署檢察官移
九十二年度偵字第八一九號、），本院判決如左：
   主       文
子○○共同連續行使偽造私文書，足以生損害於公眾及他人，處有期徒刑壹年拾月。
扣案之富邦銀行開戶印鑑卡及存入憑條上偽造「陳榮賢」署押貳枚；中華電信股份有
限公司鳳山營運處行動電話業務申請書上偽造之壬○○署押簽名壹枚、印文貳枚；偽
造「壬○○」「丑○○」「己○○」「丁○○」「陳榮賢」身份證各壹張；在台中市
警察局第一分局偵訊筆錄上偽造之「丑○○」署押貳枚、在臺灣臺中地方法院檢察署
檢察官訊問筆錄上偽造之「丑○○」署押壹枚；偽造超峰速件公司送貨單（代收貨價
憑證單）貳聯、超峰速件公司背心壹件、帽子壹頂、行動電話貳具、高雄市電話簿貳
本、礦泉水參瓶均沒收。
    事      實
一、子○○曾於民國（下同）八十七年間觸犯詐欺、偽造文書等案件，經法院分別判
    處有期徒刑三月、三月，於九十一年十月二十四日緝獲送監執行，仍不知悔改，
    基於慨括之偽造文書、詐欺犯意分別與不詳真實姓名、年籍綽號「小陳」、「廖
    先生」之成年人二人聯絡，分別於下列時間、地點為不法行為；
（一）於九十一年三月二十九日持偽造之壬○○身分證，貼上自己照片後，持該偽造
      之身分證向中華電信股份有限公司鳳山營運處，在行動電話業務申請書上偽造
      壬○○之署押簽名一枚、印文二枚，而冒名行使壬○○名義，申請第0000
      000000號行動電話使用。
（二）又子○○於九十一年六月十六日，看報紙廣告後與不詳年籍、姓名綽號「小陳
      」者，基於共同犯意聯絡，由子○○提供照片，在同年月十七日十二時許在台
      中火車站，將子○○照片一張交給該不詳年籍、姓名綽號「小陳」者，由該不
      詳年籍、姓名綽號「小陳」者，在不詳時地偽造「陳榮賢」身分證一枚，足以
      生損害於戶政機關正確戶籍管理及「陳榮賢」本人，於同年月日十四時許在台
      中火車站交付偽造完成之「陳榮賢」身分證予子○○。旋由子○○持該偽造「
      陳榮賢」身分證，至台中市○區○○○路二段一九六號富邦銀行台中分行，向
      行員提示偽造「陳榮賢」身份證，偽造簽名「陳榮賢」名義，於富邦銀行之開
      戶印鑑卡及存入憑條，經行員機警以紫光燈檢驗，發覺身分證有異而報警，並
      扣得偽造「陳榮賢」身份證、及富邦銀行開戶印鑑卡及存入憑條上偽造「陳榮
      賢」署押各壹張。子○○為脫免罪行，於台中市警察局第一分局偵訊時，竟冒
      充係其兄弟丑○○，並在台中市警察局第一分局偵訊筆錄上偽造「丑○○」之
      署押二枚，經警移送臺灣臺中地方法院檢察署，經檢察官訊問時，仍基於接續
      之一貫犯意，繼續冒充係丑○○，並在臺灣臺中地方法院檢察署檢察官訊問筆
      錄上偽造「丑○○」之署押一枚，於本院審理時，經被害人丑○○堅決否認，
      由本院將筆錄上之指紋送請鑑定，而查出係子○○冒名丑○○應訊，於檢察官
      諭知以新台幣（下同）二萬元交保候傳，竟由丙○○（此部分宜由檢察官另行
      偵辦）冒充乙○○○辦理交保手續，亦由本院將保證書上之指紋送請鑑定，而
      查出係由丙○○冒充乙○○○辦理交保手續。
（三）復意圖為自己不法之所有，與不詳真實姓名、年籍綽號「廖先生」之成年人，
      基於共同概括之偽造文書、詐欺犯意聯絡，於網路上刊登廣告，以低於市價之
      價格，販賣新型行動電話方式，吸引不特定人士訂購，再以電話簿、廢報紙、
      礦泉水等物，冒充新型行動電話裝箱，詐得金錢花用。於九十一年九月二十九
      日共同偽造醫師證書，以五萬元之價格，販賣與寅○○，於同年月日二十二時
      ，子○○冒充超峰快遞公司送貨員，並要求寅○○在代收貨價憑單上簽名後，
      即跑步快速離開，經寅○○發覺有異，打開包裹發現，包裹內裝舊報紙，並非
      訂購之醫師證件；又於九十一年十月十四日，以市價一半之價格，販賣最新型
      手機，戊○○透過網路訂購諾基亞牌七六五○型六支，共六萬元，於同月十五
      日十七時許由子○○穿仿冒超峰公司制服，送貨到台北市士林區○○○路二十
      五號，經戊○○收受打開後，發現裡面只有二本高雄縣市電話簿，並無新型手
      機。癸○○於九十一年十月十五日亦以網路購買諾基亞七六五○型手機五支，
      共五萬元，於同月二十三日十七時十分許，由子○○穿仿冒超峰公司制服，送
      貨到台北市○○區○○路三段二二一號，並偽造超峰速件（股）有限公司代收
      貨價憑證單二聯，經癸○○收受打開後，發現裡面只有三瓶礦泉水，並無新型
      手機，才發現受騙，報警當場查獲。子○○於九十一年十月二十二日十八時許
      ，假冒己○○名義，委託「加達快遞」公司寄送其偽造之丁○○身分證一紙給
      賴明賢收受，以六千元之價格販賣偽造之丁○○身分證一紙，子○○送貨至台
      北縣中和市○○街一六六巷一四號三樓，給賴明賢收受。經警在子○○身上查
      獲加達公司送貨條碼、及手寫送貨地址二紙。於九十一年十月二十三日十八時
      三十分許，子○○佯裝「超峰速件公司」快遞送貨員，送該貨給被害人癸○○
      時，經臺北市政府警察局刑警大隊當場查獲，另子○○因被通緝在案，為躲避
      警方查緝，當場出示偽造之己○○及丑○○身分證，經警識破，依法查證而偵
      破子○○係通緝犯而緝獲，均足以妨害戶政管理機關對身分證管理、中華電信
      股份有限公司鳳山營運處，對行動電話管理之正確性及「壬○○」「丑○○」
      「己○○」「丁○○」「陳榮賢」本人及超峰速件運送股份有限公司及以上之
      詐欺被害人。
二、案經台中市警察局第一分局報告台灣台中地方法院檢察署檢察官偵查起訴，並經
    臺灣高雄地方法院檢察署檢察官、及臺灣士林地方法院檢察署檢察官移送併辦。
    理      由
一、本件公訴人起訴書上雖載明被告為丑○○，惟台中市警察局移送時偵查時，係將
    子○○隨案移送，並將子○○於警察局偵破案件時，將子○○照相存證，子○○
    僅係冒名丑○○應訊，公訴人真正起訴者，仍為移送之子○○，有被告子○○自
    台中市警察局西區派出所起，被告在偵訊（調查）筆錄上所按之指紋、簽名，本
    院將偵訊（調查）筆錄上所按之指紋、簽名，送請內政部警政署刑事警察局鑑驗
    ，結果該指紋、簽名均為被告子○○，有該局刑鑑字第○九一○二六○八三九號
    鑑驗通知書一份附卷可證，本院自應更正起訴書所載之人別、年籍為子○○，並
    就真正移送之子○○為審判，合先敘明。
二、被告子○○經台灣台中地方法院檢察署檢察官偵查起訴後，經臺灣高雄地方法院
    檢察署檢察官移送併辦（九十一年度偵緝字第一四五○號、九十一年度偵字第二
    ○三四八號），又經臺灣士林地方法院檢察署檢察官移送併辦（九十二年度偵字
    第八一九號），本院認移送併辦部分，與已起訴之部分，有連續犯裁判上一罪之
    關係，本院自應一併審理。訊據被告子○○對右揭事實欄內一、（一）、（二）
    之犯行，均坦承不諱，對右揭事實欄內一、（三）之犯行，被告固坦承有送貨給
    被害人，惟辯稱：伊並非刊登網路之人，係另由庚○○所主使，後又改稱：係由
    另一不詳真實姓名、年籍綽號「廖先生」之成年人所指使伊只是應徵受僱送貨而
    已，每月薪資三萬元，不知有販賣手機情事云云，惟查：就右揭事實一、（一）
    被告冒名壬○○並偽造壬○○身分證申請手機部分，有被告於九十一年三月二十
    九日向中華電信股份有限公司鳳山營運處，申請行動電話時提出偽造之壬○○身
    分證影本一份附卷可證，該偽造之身分證上，用肉眼即可明顯看出係被告換貼上
    被告自己之照片，有該營運處鳳岡服字第九一三六三○○一一七號函一份附卷可
    參，又將被告持有行使偽造之己○○、丑○○等人偽造身分證送請內政部警政署
    刑事警察局鑑驗，經鑑驗結果亦同認為「該身分證尚無浮水印，且其上印刷字跡
    亦與標準身分證樣張不符，該身分證判係偽造」亦有該局九十一年十一月十日刑
    鑑字第三○五一○三號鑑驗通知書、切結書、申請書附卷可證。另被告於九十一
    年三月二十九日向中華電信股份有限公司鳳山營運處，冒名申請第000000
    0000號行動電話後，即以該行動電話與其就讀空軍間號服務時之學弟辛○○
    密集電話通話，亦有該二支電話之通聯紀錄可證，並經辛○○到本院結證供證稱
    ：「我認識學長子○○，印象中有二、三次他有跟我聯絡，子○○確實有打過電
    話給我，打入我的○九二八─三九四七四七號行動電話，這電話是我的同學告訴
    子○○的。當初子○○和我聯絡過，確實幾通我已忘記，時間上我已忘記。當初
    是電信警員叫我去協助的。我們大部分都聊空軍官校服役時的事情，當初於警局
    警員有拿照片叫我指認，應是在庭上的被告，因體型都沒有變」等語屬實在卷。
    右揭事實一、（三）意圖為自己不法之所有，於網路上刊登廣告，詐稱以低於市
    價販賣新型行動電話方式，吸引不特定人士訂購，再以電話簿、廢紙、礦泉水等
    物，冒充行動電話裝箱，詐得金錢花用部分，業經癸○○指訴不移，並經臺北市
    政府警察局刑事警察大隊當場查獲。證人寅○○到庭結證稱：「有於九十一年九
    月二十九日用網路方式訂購醫師證件，是報紙刊登的廣告，我直接打電話，後來
    有送貨來，價格是五萬元。當時我並沒有當場打開，他說假如貨物不是真的，可
    以去凍結貨款。當時被告有帶超峰的帽子，五萬元也是交給被告」。「經當庭指
    認送貨給我的是在庭上之被告」。證人戊○○到庭結證稱：「有於網路上買手機
    ，有買六支，六萬元，是在庭的被告子○○他來送貨，我說要打開看，他說不行
    ，公司規定不能打開，如果貨物不滿意，可以到公司凍結貨款。給貨款後，就快
    速打開貨物，打開後裡面只有電話簿、舊報紙」等語。證人癸○○到庭結證稱：
    「有買六支手機，是五萬多元。是九十一年十月二十三日送貨來，當時被告有說
    不能打開，我旁邊有朋友在，就先打開，打開後裡面是多喝水牌的三瓶礦泉水，
    我們沒有付錢就報警」等語。經被害人當庭指認，確係被告送貨給被害人，被告
    於本院審理時供稱：「於第一分局西區派出所、及九十一年六月十八日檢察官偵
    訊時都是我本人，在警局有照相按指紋、及檢察官訊問筆錄上面之簽名都是我本
    人應訊、簽名、按指紋，照相也是照我本人，但都是我冒我弟弟丑○○的名字應
    訊、簽名的。所以被告應是我本人才對，不是丑○○」。「我在外都用易付卡在
    用，用完就丟掉。我的電話沒有固定，我都是用公用電話打的，所以這支是否我
    用過的，我已不記得了」。「我有把我的相片交給不知真實姓名的陳先生之成年
    人，去應徵工作，但相片已很久，我自己都沒有留存。是否被別人冒用我就不知
    道」。「當時有一位不知真實姓名廖先生的成年人，叫我去送貨，我只知道去送
    貨，後來我才知道是網路賣手機的事情，我與那位廖先生只見過二次面，送貨單
    上有寫他的名字。所以網路是他刊登的，買主也是和廖先生聯絡，貨也是廖先生
    裝的，我是到高雄市○○路跟三多路口處有一處大遠百貨門口，去向他拿的，當
    時已包裝好，我才去送貨的，當天我是作飛機上去的，機票是廖先生給我的，給
    我三千元旅費，我去買機票，機票約二千元左右，貨主趕在五點前要貨，二點多
    的飛機。廖先生說一個月給我三萬元。我都沒有領到錢，就被刑大抓到。廖先生
    只跟我說地址，我就送貨過去。當時現場被害人有在裡面，當時我在送時，第一
    次去士林，被害人要求要看貨，但廖先生有說不能給被害人看貨，如真要看貨，
    我就走人，同時我貨帶回來，不要當場被拆開，後來被害人就把貨物收下。第二
    次被害人也要求要看貨，我就說我要走人，他們又叫我回來，他們就簽收，當場
    打開，才知道裡面都是礦泉水。及帶回市刑大。當時市刑大把我身上的東西都帶
    回去，警方是看到我的健保卡，才確認我的身分，當時我是被通緝，當時我沒有
    簽名己○○的名字，也沒有說我是己○○、丑○○、丁○○，三張身分證是放我
    的身上，沒有行使，也沒有冒他們的名字」。「有的，他叫我去銀行申請戶頭，
    當時我是看報紙打電話，他約我在台中火車站見面，我不知他的真實姓名，只知
    道是陳先生之成年人。九十一年六月十七日上午交相片給陳先生，應是十二時許
    ，過約一小時，就把偽造好之身分證拿給我，我就拿「陳榮賢」的身分證去富邦
    銀行開戶，我去銀行時，拿證件給小姐看，小姐就說這證件是假的，我就說不要
    辦了，我還沒有辦就已經被分局警員帶回。陳先生說我只要我請出帳戶、提款卡
    、印鑑等就要我三千元」。「當初我因通緝害怕被抓，當時我弟弟的身分證是放
    在我身上，他沒有通緝，我才用他的名字來應訊。我沒有偷我弟弟的身分證，是
    請陳先生、廖先生偽造我弟弟丑○○身分證供我使用」。「當時我打電話給陳先
    生，陳先生說要幫我，但結果都沒有消息。於移送地檢署時，我再打行動電話給
    陳先生，陳先生說馬上找人辦交保，是何人來辦交保我也不清楚。交保費是二萬
    元，回去後，陳先生介紹我去廖先生那邊工作，薪水是三萬元，以便還他替我交
    保之三萬元」等語。證人丁○○到庭結證稱：「我身分證沒有遺失。當初是警局
    通知我被冒名。卷內之身分證並不是我的（提示被偽造之身分證）」等語，而證
    人庚○○到庭結證稱：「我不認識子○○。我只見過子○○二次面，一次於高雄
    市○○路、民生路口，第二次，於四維路和光華路口，子○○說他要身分證辦理
    保證人的人頭，拿我的身分證去，要拿正本，後來，子○○不還給我，我才去戶
    政辦理遺失。這是八十九年十二月底之事」。「子○○身分證不給我，他在我的
    身分證上貼上子○○的照片，後來屏東警局通知我做筆錄。因子○○刊登臺灣新
    聞報，要徵求房屋貸款保證人，後來錢也都沒有給我。我沒有當網路公司的負責
    人，也沒有在網路上刊登廣告。身分證正本我確實是親自交給子○○的，他就沒
    有還我，後來我是到戶政辦理遺失」等語，證人庚○○因遲遲無法取回身分證，
    才於九十一年四月二十二日換發身分證，有該正確身分證一紙附卷可參，且其現
    正從事經營「池上盒餐」之餐飲業務，有名片一紙可稽。就偽造丁○○身分證部
    分，丁○○到庭結證稱：「我身分證沒有遺失，卷內影印之身分證不是我的」等
    語，丁○○真正身分證係用手寫，偽造部分係用打字，二份之照片真正者，並無
    戴眼鏡，偽造部分有戴眼鏡，人別照片亦非同一人。就以網路詐騙販賣手機一節
    ，亦經被害人戊○○、癸○○等人供述明確，並經警當場查獲被告，且有被告冒
    稱係超峰公司送貨員，當場穿戴之仿冒服飾扣案可稽，被告接連數次冒充超峰公
    司送貨員，並穿戴整齊，且每次均乘坐飛機遠程送貨，更值得還疑者，被告於送
    貨時，對收貨者，一再堅持不許當場拆開驗貨，並詐稱如有問題，可依打送貨單
    上之電話止付貨款，取回貨款，但經被害人打該電話，該電話並非超峰公司，亦
    無法止付。待被告遠離後，才准許拆開驗貨，被告辯稱不知情，何人能信？又被
    告不能供出聘僱之廖先生詳細資料，就偽造之己○○、丁○○、丑○○身分證是
    否偽造，經送請內政部警政署刑事警察局鑑驗，結果該己○○、丁○○、丑○○
    身分證上，無浮水印，且其上印刷字跡與標準身分證樣張不符，該三張身分證判
    係偽造，有該局九十一年十一月十四日刑鑑字第三○五一○三號鑑驗通知書一份
    附卷可證，是此部分被告所辯，不足採信，被告此部分之犯行亦堪認定。就犯罪
    事實一、（二）部分，已為被告所自承，核與證人即富邦銀行櫃台主辦人甲○○
    到庭結證稱：「於九十一年六月十七日下午三點十分左右，被告持陳榮賢身分證
    自我銀行九號櫃台欲申請活期存款帳戶，當時我就拿著紫光燈檢察發覺身分證有
    異，因而向警衛通知，警衛向西區戶政事務所查詢，經西區戶政事務所查明為「
    陳榮賢」的父母欄記載錯誤，按身分證統一編號查詢也不是「陳榮賢」此人，所
    以西區戶政確定身分證是偽造的，警方至本行求證，確實是偽造，而至派出所作
    製作筆錄。印鑑卡及存入憑條都是被告到我的櫃台辦活儲前就寫好的，確實是被
    告親自簽名的。當時我看到他身分證的地址於高雄，我就問被告為何到台中來開
    戶，被告說因在台中工作，後來我才去照紫光燈，我發覺後就向警衛報案，我沒
    有因為被騙而讓他開戶」等語。經本院勘驗當時銀行之監視錄影帶，確係被告子
    ○○進入開戶，並在偵訊（調查）筆錄上按指紋、簽名，本院將偵訊（調查）筆
    錄上所按之指紋、簽名，送請內政部警政署刑事警察局鑑驗，結果該指紋、簽名
    均為被告子○○，有該局刑鑑字第○九一○二六○八三九號鑑驗通知書一份附卷
    可證，並有搜索扣押筆錄，並扣得偽造「陳榮賢」身份證、及富邦銀行開戶印鑑
    卡及存入憑條上偽造「陳榮賢」署押各壹張扣案足稽，事證明確，被告犯行洵堪
    認定。
三、被告於九十一年三月二十九日持偽造之壬○○身分證，貼上自己照片後，持該偽
    造之身分證向中華電信股份有限公司鳳山營運處，在行動電話業務申請書上偽造
    「壬○○」署押一枚，而冒名行使「壬○○」名義，申請第000000000
    0號行動電話使用。又其經警查獲冒用「陳榮賢」名義開戶後，在台中市警察局
    第一分局偵訊筆錄上偽造之「丑○○」署押，在臺灣臺中地方法院檢察署檢察官
    訊問筆錄上偽造之「丑○○」署押，核此部分所為，與已起訴、及移送併辨部分
    之偽造文書部分，有裁判上一罪關係，本院自應一併審理，合先敘明。按被告於
    事實欄一、（一）所為，係犯刑法第二百十六條、第二百十二條、第二百十條之
    行使偽造身分證及行使偽造私文書罪；事實欄一、（二）所為係犯刑法第二百十
    六條、第二百十二條、第二百十條、第二百十七條之行使偽造身分證、行使偽造
    私文書及偽造署押罪；事實欄一、（三）所為係犯刑法第二百十六條、第二百十
    二條、第二百十條及第三百三十就條第一項行使偽造身分證，行使私文書及詐欺
    取財罪。其偽造「壬○○」「陳榮賢」「丑○○」之署押、印文，其偽造印文、
    署押，為偽造文書之階段行為，偽造文書進而行使，偽造之低之低度行為應為行
    使之高度行為所吸收，均不另論罪。被告子○○與該不詳年籍、姓名綽號「小陳
    」「廖先生」之成年人者間，就行使偽造「陳榮賢」「壬○○」「陳榮賢」「丑
    ○○」「丁○○」特種文書罪間，有犯意聯絡及行為分擔，應論以共同正犯。被
    告多次行使偽造身分證及行使偽造私文書、詐欺犯行，時間緊接，犯罪構成要件
    相同，顯係基於概括犯意為之，均為連續犯，以一罪論，應依法加重其刑。其行
    使偽造身分證、行使偽造私文書與詐欺罪間核有方法結果之關係，應從一重之行
    使偽造私文書罪處斷。爰審酌被告犯罪之動機、目的、手段、所生危害及部分坦
    承犯行、犯後已深知悔悟之態度等一切情狀，量處如主文所示之刑，以示懲儆。
    扣案之富邦銀行開戶印鑑卡及存入憑條上偽造「陳榮賢」署押貳枚；中華電信股
    份有限公司鳳山營運處行動電話業務申請書上偽造之壬○○署押壹枚、印文貳枚
    ；在台中市警察局第一分局偵訊筆錄上偽造之「丑○○」署押貳枚、在臺灣臺中
    地方法院檢察署檢察官訊問筆錄上偽造之「丑○○」署押壹枚依刑法第二百十九
    條規定沒收；偽造超峰速件公司送貨單（代收貨價憑證單）二聯、超峰速件公司
    背心、帽子、行動電話貳具、高雄市電話簿貳本、礦泉水參瓶；偽造「壬○○」
    「丑○○」「己○○」「丁○○」「陳榮賢」身份證各壹張；核屬被告所有供犯
    罪所用之物，已經被告陳明在卷，併依刑法第三十八條第一項第二款之規定宣告
沒收。
據上論斷，應依刑事訴訟法第二百九十九條第一項前段，刑法第二十八條、第五十六
條、第二百十六條、第二百十二條、第二百十條、第五十五條、第二百十九條、第三
十八條第一項第二款，罰金罰鍰提高標準條例第一條前段，判決如主文。
中      華      民      國    九十二    年      三      月      十四    日
                                台灣台中地方法院刑事第三庭
                                      法  官  黃  松  竹
右正本證明與原本無異。
如不服本判決，應於判決送達後十日內，向本院提出上訴狀（須附繕本）。
                                      書記官
中      華      民      國    九十二    年      三      月      十四    日
附錄論罪科刑之法條︰
刑法第二百十條︰偽造、變造私文書，足以生損害於公眾或他人者，處五年以下有期
徒刑。
刑法第二百十二條：偽造、變造護照、旅券、免許證、特許證及關於品行、能力、服
務或其他相類之證書、介紹書，足以生損害於公眾或他人者，處一年以下有期徒刑、
拘役或三百元以下罰金。
刑法第二百十六條︰行使第二百十條至第二百十五條之文書者，依偽造、變造文書或
登載不實事項或使登載不實事項之規定處斷。


司法院資訊處製作；財團法人民間司法改革基金會備份。
